最　高　行　政　法　院　判　決
　　　　　　　　　　　　　　　　　　 96年度判字第01059號
上　訴　人　加比電子企業股份有限公司
代　表　人　甲○○○
被 上訴 人　財政部臺灣省北區國稅局
代　表　人　乙○○
上列當事人間因營利事業所得稅事件，上訴人對於中華民國94年
11月2日臺北高等行政法院93年度訴字第3906號判決，提起上訴
，本院判決如下：
　　主  文
上訴駁回。
上訴審訴訟費用由上訴人負擔。
　　理  由
一、上訴人民國（下同）89年度營利事業所得稅結算申報，原列
    報全年所得額新臺幣（下同）382,755元，經被上訴人初查
    按帳證查核核定全年所得額為5,110,554元，補徵稅額431,6
    92元，上訴人不服，就其他製造費用項下模具費、雜費支出
    申請復查，除獲准追認製造費用─其他製造費用2,493,566
    元，變更核定全年所得額為2,616,988元外，其餘未獲變更
    ，上訴人仍不服，提起訴願，經決定駁回，遂提起本件行政
    訴訟。
二、上訴人在原審起訴主張：其經營電子零件鐵芯製造業，依所
    生產電子商品之生命周期及製造流程之損耗，使用之模具耐
    用年限應不超過2年，且其購入之模具單副總價亦不超過6萬
    元，依營利事業所得稅查核準則（下稱查核準則）第77條之
    1規定，其支出應准列為當年度費用；況財政部歷來函釋就
    其他玻璃容器、玩具及製藥業等十項行業，均以其樣式多變
    、常變換或易磨損常磨損為由，核釋其模具支出可以費用認
    列，上訴人產製之電子零件亦有前開特徵，其模具支出亦應
    歸屬費用帳下。為此求為撤銷訴願決定、原處分（復查決定
    ）不利上訴人部分之判決等語。
三、被上訴人則以：上訴人主張單張送貨通知單每副模具之單價
    均不超過6萬元，依規定應准列為當年度費用云云，查上訴
    人本年度購入模具，廠商送貨通知單計有1百餘筆且日期相
    近，上訴人未能提示資料證明並非整批購置大量器具，則被
    上訴人僅以單張送貨通知單金額超過6萬元部分予以資本化
    ，而非全年度購入模具金額均予資本化，已屬對上訴人較有
    利之核定；另上訴人主張模具修繕不應資本化，查被上訴人
    將模具資本化之金額，並未包含模具修繕部分。又上訴人主
    張模具之物理壽命不及2年，且依「電子技術雜誌」報導電
    子產品生命週期為2個月，另依國貿局即時商情報導：電子
    產品生命週期3至6個月，模具之壽命應等同視之云云。惟該
    項報導僅係針對市場上電子產品生命週期所為概括性的報導
    ，上訴人並未提示相關帳證資料證明其產品耐用年限不及2
    年及模具報廢相關資料，所訴核不足採。上訴人主張應比照
    財政部就玻璃容器、玩具、製藥業及微小型馬達製造業之模
    具支出，核釋屬費用性質認列為費用支出乙節。因行業特性
    不相同，產品品質要求亦不相同，上訴人未能提示相關資料
    證明以實其說，所訴空言主張，委無足採等語，資為抗辯。
四、原審斟酌全辯論意旨及調查證據之結果，以：依查核準則第
    77條之1規定之文義解釋及規範意旨，應解為包含本數2年在
    內，故依該條但書規定，凡整批購置大量器具，且其耐用年
    限超過2年（含本數2年）者，即應列作資本支出，不得列為
    當年度費用至明。次按，模具之耐用年限為2年，業經行政
    院86年12月30日臺(86)財字第52053號令規定在案。上訴人
    雖主張依其生產電子商品之生命周期及製造流程之損耗，使
    用之模具壽命不可能超過2年云云，惟未提示相關帳證或模
    具報廢等相關資料以為證明，空言主張，尚不足採。又上訴
    人為電子零件及組件之製造業，並非財政部歷來各函核釋「
    模具可直接認列為費用」所稱之玻璃容器等行業，亦與前開
    行業之特性不同，上訴人主張應比照前開行業辦理，其模具
    支出應認列為費用云云，亦非有據。查上訴人89年度營利事
    業所得稅結算申報，原列報製造費用─其他製造費17,325,2
    80元，經被上訴人初查按帳證查核後，以其中模具費4,944,
    048元應予資本化，並計算應攤銷模具費679,661元，核定模
    具費為698,078元，核定製造費用—其他製造費用為12,893,
    223元。上訴人申請復查，雖主張其每副模具之單價均不超
    過6萬元，應准列為當年度費用等語，惟被上訴人依上訴人
    補提示之帳簿憑證查核結果，上訴人本年度購入之模具，依
    廠商送貨單記載有100餘筆且日期相近，上訴人亦未能提示
    其他可資信為真實之相關合約、帳證等資料證明並非整批購
    置大量器具，故被上訴人復查後，將其中17筆購入之模具計
    2,138,050元，因每筆金額超過6萬元，核定應予資本化，其
    應攤銷模具費計235,559元，其餘金額零星准以其成本列為
    當年度費用，重行核定模具費為3,504,076元，另就上訴人
    提示補正雜費支出收據受款人記載者，亦准予追認雜費支出
    131,670元，而變更核定製造費用—其他製造費用為15,386,
    789元，揆諸前揭說明，並無不合。況被上訴人重核後，就
    上訴人前開整批購置大量模具，僅以單張送貨通知單所載金
    額超過6萬元部分予以資本化，而非全年度購入模具金額均
    列作資本支出，已屬對上訴人較有利之核定，上訴人空言訴
    稱其模具耐用年限不及2年，且每副模具單價不及6萬元，應
    准認列為費用云云，委無足採等由，而駁回上訴人之訴。
五、上訴意旨略謂：模具使用過程中，因為使用原料為氧化鐵粉
    ，與模具之間的磨擦損耗大，為維持客戶對產品外觀的需求
    ，需要將模具面型整修，因此模具高度愈修愈短，最終不堪
    使用，此為模具之物理壽命一般而言，不會超過2年，此觀
    乎上訴人每個月均開發新模具，即為明證。上訴人產製之鐵
    芯為電子業之零件，然電子產品的生命周期究為若干？依電
    子技術雜誌報導、即時商情報導所載均不及2年，上訴人產
    製電子零件之模具，其生命周期依經驗法則亦不可能超過2
    年才是。原審漠視此情，判決顯然違背法令。其次，行政院
    臺(86)財字第52053號令發布之固定資產耐用年數表所載模
    具之耐用年數限為2年，此為概括性規定；另財政部歷年就
    個別行業模具支出之性質發布函釋，計有玻璃容器等10項行
    業，其模具支出，可以費用認列，其理由不外乎式樣多變、
    常變換或易磨損常換新等。上訴人產製之電子零件亦有此等
    特徵，理應歸屬費用帳下。再者，依商業習慣，舊模具無法
    使用，才有新購模具之可能，模具購置之周期依上表約在3
    至6個月，是模具之耐用年限應為3至6個月無疑。此外，承
    製模具之廠商最明瞭模具之耐用年限，上訴人請求原審法院
    傳喚其前來作證，原審法院置之不理，其判決顯然違背法令
    。上訴人本期發生之模具支出，其單副總價未超過6萬元，
    理應列為當年度費用，至於單張出貨單合計數金額超過6萬
    元，係售貨廠商為節省託運費合併交運之故，與查核準則第
    77條之1所稱「整批購置大量器具」不同，自無列作資本支
    出之適用。原審未審酌及此，顯然違背法令。原審認定查核
    準則第77條之1後段：「耐用年限超過2年」包括本數2年，
    顯然違背法令。上訴人以為「超過」一詞應不包括本數。經
    濟部就此有明確解釋，詳56.4.21商10005號函及74.7.5商28
    292號函。此外，檢視所得稅法及查核準則，「超過」一詞
    處處可見，依其文義與前開經濟部函釋並無不同。例如，所
    得稅法第5條規定，綜合所得稅課稅級距及累進稅率如下：
    全年綜合所得淨額在30萬元以下者，課徵百分之6；超過30
    萬元至80萬元者，課徵1萬8千元，加超過30萬元以上部分之
    百分之13。為此請求廢棄原判決發回原審法院審理等語。
六、被上訴人答辯意旨略謂：現行所得稅法係以6萬元及2年作為
    應否資本化之標準，其規定金額超過6萬元且耐用年限超過2
    年時，即應將該支出予以資本化；有問題者在於查核準則第
    77條之1在條文中同時併用「不及」與「超過」之用語，導
    致耐用年限剛好2年時應否資本化滋生疑義，基於以下理由
    ，被上訴人主張耐用年限剛好2年時仍應將其資本化：就法
    律優位原則而言，所得稅法第34條及第58條已明定支出之耐
    用年限不及2年（不含2年）時，得直接認列為費用損失，反
    面觀之，2年以上（含2年）即應將其資本資本化為資產；則
    查核準則第77條之1雖因同時併用「不及」及「超過」用語
    之立法疏漏，導致規範上之消極競合，惟基於法律優位原則
    ，仍應將其解為耐用年限2年以上（含2年）即應資本資本化
    為資產，始與母法（所得稅法第34條及第58條）之規範意旨
    相符。縱無母法之規定，對查核準則第77條之1之解釋仍不
    應拘泥於文字，而應由該條之規範意旨觀察，亦即，由於該
    條規定是成本收益配合原則之例外規定，基於例外規定應從
    嚴解釋之法理，則解釋上應資本化的情形仍應包含2年之本
    數。本件上訴人僅取對其有利之部分，即上訴人針對查核準
    則第77條之1後段之「超過」論述，刻意忽略前段「不及」
    之用語，是其主張「超過」並不含本數一事，顯有將法條割
    裂適用，斷章取義之嫌，不論從解釋論上或從法律優位原則
    觀察，均於法有違，殊不足採。至於查核準則第77條之1之
    「整批」應如何解釋的爭議，分析如下：首先，應予澄清的
    是，由前述可知查核準則第77條之1應否資本化的構成要件
    要素有二：即2年與6萬元，而「整批」之要件並非獨立之構
    成要件要素，倘如上訴人所言「整批」亦為一獨立要件，三
    者缺一不可，則單獨購買之資產難到無該條之適用？是以，
    「整批」之要件僅係為補充前開6萬元之要件，亦即，當個
    別資產本身之金額若已達6萬元，固無疑義，但若為金額微
    小之器具，每件金額雖低於6萬元，惟其基於經濟、交易上
    之本質，經常須一次、大量購入，而其一次性（即整批）購
    入之金額大於6萬元，應否將其資本化則產生疑義。對上開
    爭議，有認整批係指「同一次」購入，而所謂「同一次」之
    意義係指「同一天」或「同一張訂單」或「同一張發票」仍
    存有爭議，從而，若拘泥於文義解釋，只要納稅義務人將需
    求分散於同一年度不同時間，即可規避「整批」金額應合計
    之情況，進而使原本應予資本化之資產可於取得年度直接認
    列為費用，而有操縱損益、規避稅賦之嫌，實與該條之規範
    意旨有所扞格。故被上訴人主張，所謂「整批」之解釋，不
    應拘泥於文字上之意涵，而應依前開同一法理，而認凡屬前
    述經濟行為本質上須一次、大量購入之同類型、經常性且需
    求量大之器具，只要在同一會計期間內購入，均應將其視為
    整批而依查核準則第77條之1但書規定予以資本化。事實上
    ，此類型之器具亦已因將其視為整體而使得其耐用年限實質
    上延長。綜上，本件上訴人既非屬財政部針對「可直接認列
    為費用之模具」所發佈歷年函釋中之行業，復依86年12月30
    日行政院台(86)財字第52053號令規定，模具之耐用年數為2
    年，且模具亦屬每次需求量大之消耗性器材，應認符「整批
    」之概念，則依查核準則第77條之1之規定，本應將上訴人
    系爭年度所有模具支出予以資本化，惟基於不利益變更禁止
    原則，仍以「出貨單」為資本化之標準，而維持原核定等語
    ，資為抗辯。
七、本院查：（一）按「營利事業所得之計算，以其本年度收入
    總額減除各項成本費用、損失及稅捐後之純益額為所得額。
    」所得稅法第24條第1項定有明文。次按「營利事業修繕或
    購置固定資產，其耐用年限不及2年，或其耐用年限超過2年
    ，而支出金額不超過新臺幣6萬元者，得以其成本列為當年
    度費用。但整批購置大量器具，每件金額雖未超過新臺幣6
    萬元，其耐用年限超過2年者，仍應列作資本支出。」查核
    準則第77條之1亦有明定。所稱「耐用年限超過2年」，依文
    義解釋，並參酌所得稅法第34條及第58條已明定支出之耐用
    年限不及2年（不含2年）時，得直接認列為費用損失，反面
    觀之，2年以上（含2年）即應將其資本資本化為資產，則「
    耐用年限超過2年」應解為包含本數2年在內，始符相關稅法
    規範意旨，故依上開法條但書規定，凡整批購置大量器具，
    且其耐用年限超過2年(含2年)者，即應列作資本支出，不得
    列為當年度費用至明。末按「模具之耐用年限為2年」行政
    院86年12月30日臺(86)財字第52053號令規定在案。（二）
    本件上訴人89年度營利事業所得稅結算申報，原列報製造費
    用─其他製造費17,325,280元，經被上訴人初查按帳證查核
    後，以其中模具費4,944,048元應予資本化，並計算應攤銷
    模具費679,661元，核定模具費為698,078元，據以核定製造
    費用—其他製造費用為12,893,223元。於復查階段，上訴人
    雖主張其每副模具之單價均不超過6萬元，應准列為當年度
    費用等語，惟被上訴人依上訴人補提示之帳簿憑證查核結果
    ，上訴人本年度購入之模具，依廠商送貨單記載有100餘筆
    ，且日期相近，上訴人亦未能提示其他可資信為真實之相關
    合約、帳證等資料資以證明並非整批購置大量器具，故被上
    訴人將其中17筆購入之模具計2,138,050元，因每筆金額超
    過6萬元，核定應予資本化，其應攤銷模具費計235,559元，
    其餘金額零星准以其成本列為當年度費用，重行核定模具費
    為3,504,076元，另就上訴人提示補正雜費支出收據受款人
    記載者，亦准予追認雜費支出131,670元，而變更核定製造
    費用—其他製造費用為15,386,789元，揆諸前揭規定及說明
    ，並無不合。又本件復查重核，就上訴人前開整批購置大量
    模具，僅以單張送貨通知單所載金額超過6萬元部分予以資
    本化，而非全年度購入模具金額均列作資本支出，已屬從寬
    對上訴人為較有利之核定。至於上訴人主張應准其比照財政
    部就玻璃容器、玩具及製藥等行業之模具支出，核釋屬費用
    性質認列為費用支出乙節。查上訴人經營電子零件鐵芯製造
    業務，與上開玻璃容器、玩具及製藥等行業之特性不盡相同
    ，產品品質要求亦有別，上訴人所訴，於法無據，洵無足採
    。經核原判決認原處分，並無違誤，訴願決定駁回，亦無不
    合，維持原處分及訴願決定，並對上訴人在原審之主張如何
    不足採之論據取捨等，均已詳為論斷，而駁回上訴人在原審
    之訴，並無判決不適用法規或適用不當及判決不備理由、理
    由矛盾等違背法令情事，其所適用之法規與該案應適用之現
    行法規並無違背，與解釋判例，亦無牴觸，並無所謂原判決
    有違背法令之情形；又證據之取捨與當事人所希冀者不同，
    致其事實之認定亦異於該當事人之主張者，不得謂為原判決
    有違背法令之情形。上訴人對於業經原判決詳予論述不採之
    事由再予爭執，核屬法律上見解之歧異，要難謂為原判決有
    違背法令之情形。此外，上訴人主張模具之物理壽命不及2
    年，且依電子技術雜誌報導，電子產品生命週期為2個月，
    又依即時商情報導，電子產品生命週期3至6個月，模具之壽
    命應等同視之云云。惟該項報導僅係針對市場上電子產品生
    命週期所為概括性的報導，上訴人並未提示相關帳證資料證
    明其產品耐用年限不及2年及模具報廢相關資料，所訴核不
    足採。又上訴人指稱曾請求訊問承製模具廠商以證明模具之
    耐用年限，原審法官置之不理，原判決違背法令乙節。惟查
    ，如上所述，本件事證已臻明確，原審認無必要再進行訊問
    承製模具廠商，且有關證據取捨問題，係原審職權裁量範圍
    ，上訴論旨，指摘原判決違法，求為廢棄，難認為有理由，
    應予駁回。
八、據上論結，本件上訴為無理由，依行政訴訟法第255條第1項
    、第98條第3項前段，判決如主文。
中　　華　　民　　國　　96　　年　　6　　 月　　15　　日
                  第五庭審判長法  官　林　茂　權
                              法  官  鄭　小  康
                              法  官  鄭　忠　仁
                              法  官　黃　本　仁
                              法  官　吳　東　都
以  上  正  本  證  明  與  原  本  無  異
中　　華　　民　　國　　96　　年　　6　　 月　　15　　日
　　　　　　　　　　　　　　　書記官　彭　秀　玲
